【裁判字號】    98,監宣,3
【裁判日期】    981218
【裁判案由】    監護宣告
【裁判全文】
臺灣雲林地方法院民事裁定               98年度監宣字第3號
聲  請  人  廖菊
相  對  人  廖達雄
關  係  人  廖順顏
上列聲請人聲請監護宣告事件，本院裁定如下：
    主    文
宣告廖達雄（男、民國○○年○○月○○日生、國民身分證統一編號：
Ｚ000000000號）為受監護宣告之人。
選定廖菊（女、民國○○年○○月○○日生、國民身分證統一編號：
Ｚ000000000號）為受監護宣告人之監護人。
指定廖順顏（男、民國○○年○○月○○日生、國民身分證統一編號：
Ｚ000000000號）為會同開具財產清冊之人。
聲請費用新臺幣壹仟元由受監護宣告之人負擔。
    理    由
一、聲請意旨略以：聲請人廖菊為相對人之配偶，關係人廖順
    顏則為相對人之四子，相對人於民國（下同）96年03月29日
    起因外傷性顱內出血致腦退化、糖尿病、高血壓，雖屢經延
    醫診治仍不見好轉，已達不能辨識意思表示效果之程度，爰
    依民事訴訟法第597 條之規定，聲請對其為監護之宣告，並
    指定關係人廖順顏為會同開具財產清冊之人等語。
二、按對於因精神障礙或其他心智缺陷，致不能為意思表示或受
    意思表示，或不能辨識其意思表示之效果者，法院得因本人
    、配偶、四親等內之親屬、最近一年有同居事實之其他親屬
    、檢察官、主管機關或社會福利機構之聲請，為監護之宣告
    。受監護宣告之人應置監護人；法院為監護之宣告時，應依
    職權就配偶、四親等內之親屬、最近一年有同居事實之其他
    親屬、主管機關、社會福利機構或其他適當之人選定一人或
    數人為監護人，並同時指定會同開具財產清冊之人。法院為
    前項選定及指定前，得命主管機關或社會福利機構進行訪視
    ，提出調查報告及建議。監護之聲請人或利害關係人亦得提
    出相關資料或證據，供法院斟酌。法院選定監護人時，應依
    受監護宣告之人之最佳利益，優先考量受監護宣告之人之意
    見，審酌一切情狀，並注意下列事項：(一)受監護宣告之人之
    身心狀態與生活及財產狀況。(二)受監護宣告之人與其配偶、
    子女或其他共同生活之人間之情感狀況。(三)監護人之職業、
    經歷、意見及其與受監護宣告之人之利害關係。(四)法人為監
    護人時，其事業之種類與內容，法人及其代表人與受監護宣
    告之人之利害關係，民法第14條第1 項、第1110條、第1111
    條、第1111條之1 分別定有明文。
三、查聲請人上開主張，業據其提出戶籍謄本、診斷證明書等件
    為證，且相對人經本院法官在鑑定人即廖寶全醫師前呼喚其
    姓名均無反應，並經鑑定人廖寶全醫師鑑定稱：相對人是腦
    傷嚴重的病人，導致三年內持續意識喪失，不能言語，也無
    法透過任何形式溝通，現在是以鼻胃管灌食，四肢關節僵硬
    ，神經功能退化，日常生活須由專人照料，無法處理自己之
    事務，目前精神及心智狀況已達不能為意思表示或受意思表
    示之程度等語，有鑑定筆錄在卷可稽，堪信聲請人之主張屬
    實。本院審酌上情，認為相對人現已呈現重度智能及言語障
    礙狀態，而無法表達其內心意思，日常生活起居均須他人協
    助照護，已達不能為意思表示或受意思表示之情狀，故聲請
    人聲請對相對人為監護之宣告為有理由，應予准許。
四、次查，聲請人廖菊為受監護宣告人之配偶，而受監護宣告
    人之長子廖順涼、次子廖順興均已死亡，三子廖順智已被劉
    俊、劉藍敏收養，僅剩四子廖順顏，有戶籍謄本附卷可參。
    本院審酌上情，並考量聲請人廖菊為受監護宣告人之配偶
    ，並有意願擔任受監護宣告人之監護人，且受監護宣告人平
    日係與聲請人廖菊共同居住生活，並由其負責照顧等情狀
    ，認聲請人廖菊應有監護受監護宣告人之能力，並適於任
    之，是由聲請人廖菊任監護人，符合受監護宣告人廖達雄
    之最佳利益，爰依民法第1111條第1 項之規定，選定聲請人
    廖菊為受監護宣告人廖達雄之監護人。另本院參酌關係人
    廖順顏為受監護宣告人廖達雄之四子，及關係人廖順顏之意
    願，爰依上揭規定，指定關係人廖順顏為會同開具財產清冊
    之人。
五、依民事訴訟法第608條第1項，裁定如主文。
中    華    民    國    98    年    12    月    18    日
                   家事法庭     法  官  潘雅惠
正本係照原本作成。
如不服本裁定關於選定監護人及指定會同開具財產清冊之人等部
分，應於送達後十日內向本院提出抗告狀，並繳納抗告費新臺幣
1,000元；其餘關於宣告監護之部分，不得抗告。
中    華    民    國    98    年    12    月    18    日
                                書記官  陳美華
附錄：
民法第1099條第1項：
監護開始時，監護人對於受監護人之財產，應依規定會同遺囑指
定、當地直轄市、縣（市）政府指派或法院指定之人，於二個月
內開具財產清冊，並陳報法院。

司法院資訊處製作；財團法人民間司法改革基金會備份。
